【裁判字號】    95,沙交簡上,639
【裁判日期】    951116
【裁判案由】    公共危險
【裁判全文】
臺灣臺中地方法院刑事判決         95年度沙交簡上字第639號
上  訴  人  臺灣臺中地方法院檢察署檢察官
被      告  戊○○
上上訴人因被告公共危險案件，不服本院沙鹿簡易庭九十五年度
沙交簡字第二八九號中華民國九十五年八月二十四日第一審簡易
判決（聲請案號：臺灣臺中地方法院檢察署九十五年度速偵字第
二五０三號），提起上訴，本院管轄之第二審合議庭判決如下：
    主  文
上訴駁回。
    事實及理由
一、本案經本院合議庭審理結果，認第一審簡易判決之認事用法
    及量刑均無不當，應予維持，並引用臺灣臺中地方法院檢察
    署檢察官聲請簡易判決處刑書及本院第一審刑事簡易判決書
    之記載（如附件所示）。
二、上訴人臺灣臺中地方法院檢察署檢察官上訴意旨謂：依該署
    與公共危險駕駛人之緩起訴標準，被告駕駛自用小客車所測
    酒精濃度滿一毫克，被告需支付緩起訴處分金新臺幣（下同
    ）六萬元始准予緩起訴；經參酌實務操作道路交通管理處罰
    條例第三十五條規定，員警取締酒駕時，酒精濃度在零點五
    五毫克以上者，內部規定之開單裁罰金額，汽車約在四萬九
    千五百元以上；且依民國九十四年二月五日修正後之行政罰
    法第二十六條規定，一行為同時觸犯刑事法律及違反行政法
    上義務規定者，依刑事法律處罰之；原審判決所諭知之刑度
    為拘役五十日，易科罰金僅四萬五千元，不僅與行政處罰與
    緩起訴處分之負擔不克相當，被告亦因此可免行政處罰之責
    任，輕重顯有失衡，似尚難達到刑事警惕被告之效果，爰提
    起上訴，請改量處適當之刑等詞。
三、經查，被告於檢察官聲請簡易判決處刑書所載時地有酒醉駕
    車之公共危險犯行之事實，業據其自白不諱，復有道路交通
    事故現場圖、現場照片、道路交通事故調查報告表(一)(二)、汽
    車駕駛人酒後生理協調平衡檢測紀錄表、刑法第一百八十五
    條之三查獲後測試、觀察職務報告、道路交通事故當事人酒
    精測定紀錄表、臺中市警察局舉發違反道路交通管理事件通
    知單、車籍作業系統─查詢認可資料、和解書等件在卷可按
    ，足見被告自白確與事實相符，而堪予採信。被告有酒醉駕
    車之公共危險犯行，洵堪認定。
四、又查被告行為後，刑法業於九十四年一月七日修正，同年二
    月二日公布，於九十五年七月一日施行。刑法修正之比較新
    舊法，應就罪刑有關之共犯、未遂犯、想像競合犯、牽連犯
    、連續犯、結合犯，以及累犯加重、自首減輕暨其他法定加
    減原因（如身分加減）與加減例等一切情形，綜其全部罪刑
    之結果而為比較，最高法院九十五年五月二十三日九十五年
    度第八次刑庭會議決議可資參照。查：
  (一)刑法第一百八十五條之三之公共危險罪，其法定刑定有三萬
    元以下之罰金刑，然被告行為後，於九十五年六月十四日增
    訂刑法施行法第一條之一，並規定：「中華民國九十四年一
    月七日刑法修正施行後，刑法分則編所定罰金之貨幣單位為
    新臺幣。九十四年一月七日刑法修正時，刑法分則編未修正
    之條文定有罰金者，自九十四年一月七日刑法修正施行後，
    就其所定數額提高為三十倍。但七十二年六月二十六日至九
    十四年一月七日新增或修正之條文，就其所定數額提高為三
    倍。」，且九十四年二月二日公布九十五年七月一日施行之
    刑法第三十三條第五款修正為：「主刑之種類如下：˙˙˙
    五、罰金：新臺幣一千元以上，以百元計算之」，是依修正
    後之法律，刑法第一百八十五條之三之公共危險罪，所得科
    處之罰金刑最高為新臺幣九萬元、最低為新臺幣一千元；而
    被告行為時適用之罰金罰鍰提高標準條例第一條前段規定：
    「依法律應處罰金、罰鍰者，就其原定數額得提高為二倍至
    十倍。但法律已依一定比率規定罰金或罰鍰之數額或倍數者
    ，依其規定」、現行法規所定貨幣單位折算新臺幣條例第二
    條規定：「現行法規所定金額之貨幣單位為圓、銀元或元者
    ，以新臺幣之三倍折算之」，及修正前刑法第三十三條第五
    款規定：「主刑之種類如下：˙˙˙五、罰金：一元以上」
    ，是依行為時之法律，刑法第一百八十五條之三之公共危險
    罪，所得科處之罰金刑最高分別為新臺幣九萬元，而最低為
    新臺幣三十元。因此，比較上述修正前、後之刑罰法律，自
    以被告行為時之舊法即依修正前刑法第三十三條第五款，並
    配合罰金罰鍰提高標準條例第一條前段，對被告為有利。
  (二)修正後刑法第二條第一項規定：「行為後法律有變更者，適
    用行為時之法律。但行為後之法律有利於行為人者，適用最
    有利於行為人之法律」。被告犯罪時之刑法第四十一條第一
    項前段規定：「犯最重本刑為五年以下有期徒刑以下之刑之
    罪，而受六個月以下有期徒刑或拘役之宣告，因身體、教育
    、職業、家庭之關係或其他正當事由，執行顯有困難者，得
    以一元以上三元以下折算一日，易科罰金。」，又被告行為
    時之易科罰金折算標準，修正前罰金罰鍰提高標準條例第二
    條（現已刪除）規定，就其原定數額提高為一百倍折算一日
    ，則本件被告行為時之易科罰金折算標準，最高應以銀元三
    百元折算一日，經折算為新臺幣後，應以新臺幣九百元折算
    為一日。惟九十五年七月一日修正公布施行之刑法第四十一
    條第一項前段則規定：「犯最重本刑為五年以下有期徒刑以
    下之刑之罪，而受六個月以下有期徒刑或拘役之宣告者，得
    以新臺幣一千元、二千元或三千元折算一日，易科罰金。」
    比較修正前後之易科罰金折算標準，以九十五年七月一日修
    正公布施行前之規定，較有利於被告，則應依刑法第二條第
    一項前段，適用修正前刑法第四十一條第一項前段之規定，
    定其折算標準。
  (三)綜合上述各條文修正前、後之比較，揆諸前揭最高法院決議
    及修正後刑法第二條第一項前段、但書規定之「從舊從輕」
    原則，綜其全部罪刑之比較，自應一體適用被告行為時之法
    律，即修正前刑法之相關規定及原罰金罰鍰提高標準條例第
    一條前段、第二條，現行法規所定貨幣單位折算新臺幣條例
    第二條規定，予以論處。
五、原審以被告罪證明確，適用刑法第一百八十五條之三、修正
    前第四十一條第一項前段，修正前罰金罰鍰提高標準條例第
    二條、現行法規所定貨幣單位折算新臺幣條例第二條等規定
    ，並審酌被告犯罪之動機、目的、所生之危害、犯罪後之態
    度等一切情狀，量處拘役五十日，並諭知易科罰金之折算標
    準，經核原審認事用法及量刑均無不當，應予維持。
六、上訴人雖持上開理由提起上訴，然按：
  (一)量刑之輕重，係事實審法院得依職權自由裁量之事項，茍已
    斟酌刑法第五十七條各款所列情狀而未逾越法定刑度，則不
    得遽指為違法，最高法院著有八十二年度臺上字第六六０九
    號、八十四年度臺上字第二六四九號、八十五年度臺上字第
    二六九九號等判決意旨可資參照。又刑罰之量定屬法院自由
    裁量之職權行使，但仍應審酌刑法第五十七條所列各款事由
    及一切情狀，為酌量輕重之標準，並非漫無限制，在同一犯
    罪事實與情節，如別無其他加重或減輕之原因，下級法院量
    定之刑，亦無過重或失輕之不當情形，則上級法院對於下級
    法院之職權行使，原則上應予尊重。被告本案所犯之刑法第
    一百八十五條之三之服用酒類不能安全駕駛動力交通工具而
    駕駛罪，其法定刑為「一年以下有期徒刑、拘役或三萬元以
    下罰金」，原審審酌被告之酒醉程度，仍駕駛汽車，對往來
    人車安全造成相當之危險及因自後追撞結果，對被害人乙○
    ○、甲○○、丙○○、丁○○等人所造成之損害等一切情狀
    ，於法定刑度內量處被告拘役五十日，並諭知易科罰金之折
    算標準，難謂有何違法失當之處。且刑事處罰與行政裁罰之
    性質、效果及影響，本非相同，自難相提並論，蓋拘役刑屬
    自由刑，原審判決所處拘役雖諭知得易科罰金，惟是否准予
    易科，執行檢察官仍應依修正前刑法第四十一條規定審酌，
    若被告無法繳納上開罰金，仍有遭受執行拘役，拘束其人身
    自由之刑之可能，自不得僅以所處拘役易科後之罰金數額，
    較行政罰鍰之金額為低，即認原判決量刑失當。
  (二)又被告犯後迭於警詢及本院行準備程序、審理時均坦承犯行
    並深表悔悟，犯後業已賠償遭其撞擊之被害人乙○○、丙○
    ○、甲○○、丁○○等人所受損害，有和解書四份在卷可按
    ，足見被告確有悔意，且已盡量彌補其所犯過錯，堪信原審
    對其量處拘役五十日，已足達於遏阻其再犯之目的。原審量
    刑尚無裁量權濫用、過重或失輕之不當或違法之處，上訴意
    旨指摘原判決量刑不當，並無理由，應予駁回。
據上論斷，依刑事訴訟法第四百五十五條之一第三項、第三百七
十三條、第三百六十八條條，判決如主文。
中      華      民      國   95  年    11  月    16   日
                    刑事第三庭    審判長法  官  唐光義
                                        法  官  楊萬益
                                        法  官  賴妙雲
右正本證明與原本無異。
不得上訴。
                                        書記官  孫曉鳳
中      華      民      國    95  年   11  月    16   日


司法院資訊處製作；財團法人民間司法改革基金會備份。
